【裁判字號】    95,家抗,4
【裁判日期】    950220
【裁判案由】    指定遺產管理人
【裁判全文】
臺灣屏東地方法院民事裁定              95度家抗字第4 號
抗  告  人  財政部國有財產局台灣南區辦事處
法定代理人  莊翠雲
代  理  人  乙○○
相  對  人  財政部臺灣省南區國稅局
法定代理人  甲○○
上列抗告人因與相對人財政部臺灣省南區國稅局間指定遺產管理
人事件，對於中華民國95年1 月13日原審94年度財管字第43號所
為裁定，提起抗告，本院裁定如左：
      主    文
抗告駁回。
抗告費用由抗告人負擔。
      理    由
一、本件抗告意旨略以：原審以被繼承人張復成之合法繼承人均
    拋棄繼承，致無人繼承後，依相對人之聲請而選定伊為遺產
    管理人，惟張復成可能有負債超過遺產而形同破產之情形，
    依司法院74年10月15日（74）院台廳1 字第05786 號函所示
    ，此類事件宜儘量避免選任國有財產局為遺產管理人；況現
    行法令並無已拋棄繼承之繼承人不得為遺產管理人之規定，
    且因繼承人就被繼承人之債權債務、印鑑、重要證件及產權
    文件等，均較知悉，應屬適任人選。再者，如由抗告人為遺
    產管理人，倘負債大於資產，則伊所耗費之時間、人力均難
    以金錢衡量，不僅國庫利益受損，亦造成浪費國家資源於特
    定人之不公現象，原裁定尚有不當，爰請求廢棄等語。
二、經查，本件被繼承人張復成於民國93年7 月13日死亡，其配
    偶張陳碧真及第一順位繼承人即子女張博強、張媚、張博
    欽、張書華、張庭蓁，孫子女張家華、張育彬、張珈瑄、張
    育騰、倪悅齡、倪子禮、倪祥喻、張嘉緯、張詠貽（即林意
    菱所懷之胎兒）、荊溪瑱、荊溪、沈家名、沈綵嫻，第三
    順位繼承人即其兄弟姊妹張金吉、張榮海、張東海、張榮吉
    、張順吉、張平吉、郭張寶珠均已拋棄繼承，而其第二順位
    繼承人即父母張玉、張吳壽、其兄張石成及第四順位繼承人
    即其祖父母均已死亡，即第一、二、三、四順序之法定繼承
    人中，除死亡者外，亦拋棄繼承等情，業據相對人提出原審
    94少家慧字第0940009790號函在卷為證，復經本院依職權調
    取本院94年度繼字第688 、694 、706 、740 號拋棄繼承全
    卷查證屬實。又被繼承人死亡後遺有多筆遺產，相對人為稅
    捐機關，有其提出之遺產稅課稅資料參考清單等件在原審卷
    可按，則相對人自得以利害關係人身分聲請選任遺產管理人
    ，原法院經斟酌結果，而選任抗告人為遺產管理人，即無不
    當。又選任遺產管理人為法院職權行使之事項，如無違背法
    令及經驗法則，或受選任人有得拒絕擔任之正當事由外，應
    不得執為抗告之依據。
三、本件抗告人為國家管理財產之機關，如本件遺產經清償債務
    後尚有剩餘，依民法第1185條規定，即歸屬國庫，則由其為
    遺產管理人，應屬適當，自不得在未經實際管理前，即以可
    能有負債超過遺產或浪費時間、人力等事宜之預測，為拒絕
    擔任之論據，且抗告人為政府機關，與被繼承人間無利害關
    係，復有相當之專業能力足以勝任管理職務，顯較其他已無
    繼承意願而拋棄繼承之人為適當，況遺產管理在性質上非僅
    為被繼承人消極管理其遺產而已，因該遺產已不屬繼承人所
    有，而國庫亦有其取得財產利益之期待權，具有某種程度之
    公益性，若仍由無繼承意願之人為管理人，難免因而影響管
    理之積極作為，與遺產管理之本意即不相符。再者，拋棄繼
    承既為民法所規定繼承人之權利，一經行使後，就其與被繼
    承人間之財產關係即行斷絕，如再選任其為遺產管理人，而
    由其就被繼承人之財產為管理，無異剝奪其享有拋棄繼承之
    實益，與立法意旨顯然違背。又張復成之法定繼承人，既均
    已拋棄繼承，應無再擔任遺產管理人之意願，如選任其為遺
    產管理人，不僅可能因無意願而影響管理事務之進行，就專
    業知識及管理能力，亦有所欠缺，尚非適當之人選。至司法
    院前開函文，僅表明儘量不宜選任，而供法院斟酌，並非為
    不得選任之依據，更不得執為拒絕擔任之論據，則抗告意旨
    認原裁定不當，求予廢棄，即無理由，應予駁回。
三、據上論結，本件抗告為無理由，依非訟事件法第21條第2項
    、民事訴訟法第495 條之1 、第449 條、第78條，裁定如主
    文。
中    華    民    國    95    年    2     月   20    日
                  少年及家事庭庭長法  官  廖文忠
                                  法  官  潘  快
                                  法  官  李芳南
以上正本證明與原本無異。
如不服本裁定，應以裁定適用法規顯有錯誤為抗告理由時，始得
於收受送達後10日內向本院提起抗告狀，（須按他造當事人人數
提出繕本），並須經本院以原裁定所涉及之法律見解具有原則上
之重要性為限而為許可者，方得抗告臺灣高等法院高雄分院。（
非訟事件法第45條）
                                  書記官  潘豐益
中    華    民    國    95    年    2     月   20    日


司法院資訊處製作；財團法人民間司法改革基金會備份。
